臺灣新北地方法院民事裁定　　　　　　110年度重訴字第590號
原　　　告　戴建仲　
被　　　告　陳勁文　
 
上列當事人間第三人異議之訴事件，本院裁定如下：
    主  文
原告應於收受本裁定送達後五日內，具狀補正適格之被告及住居
所，並補繳第一審裁判費新臺幣捌萬肆仟參佰伍拾捌元，逾期未
補正，即駁回原告之訴。
    理  由
一、按起訴，應以訴狀表明下列各款事項，提出於法院為之：一
    當事人及法定代理人，民事訴訟法第244 條第1 項第1 款定
    有明文。另提起民事訴訟應依民事訴訟法第77條之13規定繳
    納裁判費。復按起訴不合程式或不備其他要件者，法院應以
    裁定駁回之；但其情形可以補正者，審判長應定期間先命補
    正，民事訴訟法第249 條第1 項第6 款亦有規定。而第三人
    就執行標的物有足以排除強制執行之權利者，得於強制執行
    程序終結前，向執行法院對債權人提起異議之訴，如債務人
    亦否認其權利時，並得以債務人為被告，強制執行法第15條
    規定甚明，故第三人異議之訴，應以聲請強制執行之債權人
    為被告，如債務人亦否認其權利時，並應以債務人為被告，
    其當事人適格始無欠缺（最高法院69年度台上字第2224號判
    決意旨參照）。又第三人異議之訴之訴訟標的為該第三人之
    異議權，法院核定此訴訟標的之價額，應以該第三人本於此
    項異議權，請求排除強制執行所有之利益為準（最高法院91
    年度第5 次民事庭會議決議意旨參照）。第三人就執行標的
    物有足以排除強制執行之權利者，得於強制執行程序終結前
    ，向執行法院對債權人提起異議之訴，請求排除強制執行。
    依通說此項第三人異議之訴之訴訟標的為該第三人之異議權
    ，而非該第三人主張此項異議權基礎之所有權、典權、質權
    或留置權。故法院核定此訴訟標的之價額，應以該第三人本
    於此項異議權，請求排除強制執行所得受之利益額數為核定
    之基礎，例如債權人聲請強制執行之債權額為新臺幣（下同
    ）100 萬元，查封標的物之價值為1,000 萬元，則第三人本
    於其異議權請求排除強制執行，所得受之利益額數為100 萬
    元（因債權人僅能就執行標的物取償100 萬元，超過之90 0
    萬元仍應由第三人取回），反之，若債權人之債權額為1,00
    0 萬元，而執行標的物之價值為100 萬元，則第三人排除強
    制執行所得受之利益額數即為相當於執行標的物價值之100
    萬元（因債權其餘債權額900 萬元，並不能就執行標的物取
    償），最高法院77年度台抗字第220 號裁定要旨亦可資參照
    。
二、原告前以新北市○○區○○路000 號房屋（下稱系爭房屋）
    為其所有，借名登記在陳勁文名下，而以陳勁文為被告而提
    起本件第三人異議之訴，然揆諸前開說明，提起第三人異議
    之訴應以執行債權人為被告，惟經本院另調取本院109 年度
    司執字第143616號強制執行事件（下稱系爭執行事件）卷宗
    ，可知系爭執行事件執行債權人係新北市板橋區農會，陳勁
    文則為執行債務人，則原告僅以債務人陳勁文為被告，其當
    事人適格顯有欠缺，自應補正追加，否則其訴即非合法。
三、原告起訴聲明請求系爭執行事件就系爭房屋所為之強制執行
    程序應予撤銷，而系爭執行事件聲請強制執行之債權額為新
    臺幣（下同）2,532 萬8,554 元，另系爭房屋經本院民事執
    行處囑託秦境建築師事務所進行鑑價，鑑定結果房屋部分之
    市場交易價值為841 萬1,462 元，此經本院依職權調取系爭
    執行事件卷宗查閱無訛，故原告本於其異議權請求排除強制
    執行所得受之利益額數應為841 萬1,462 元，是以，本件訴
    訟標的價額核定為841 萬1,462 元，應徵第一審裁判費8 萬
    4,358 元。
四、茲定期命原告於收受本裁定送達後5 日內補正上揭應補正之
    事項，逾期不補正，即駁回其訴。
中    華    民    國   110    年    11    月    11    日
                  民事第一庭    法  官  洪任遠
以上正本證明與原本無異
如不服本裁定關於訴訟標的價額核定部分，應於送達後10日內向
本院提出抗告狀，並繳納抗告費新臺幣1,000 元；命補裁繳判費
部分則不得抗告。
中    華    民    國   110    年    11    月    12    日
                                書記官  黃翊芳